【裁判字號】    88,交聲,70
【裁判日期】    890301
【裁判案由】    違反道路交通管理處罰條例聲明異議
【裁判全文】
臺灣新竹地方法院交通事件裁定                    八十八年度交聲字第七○號
    受處分人
    即異議人    乙○○
右列受處分人因違反道路交通管理處罰條例案件，對於交通部公路局新竹區監理所新
竹市監理站八十八年十一月十六日竹市監稽違駕字第五一－四八七九三○號所為之違
反道路交通管理事件裁決聲明異議，本院裁定如左：
    主  文
原處分撤銷。
乙○○不罰。
    理  由
一、原處分機關處分意旨略以：異議人於民國八十七年十一月二十四日二十二時五十
    五分許，駕駛車牌號碼ＬＷ－八一一一號自用小客車在台北縣新生路、楓江路交
    叉口禁止左轉路段迴車，嗣經台北縣警察局新莊分局交通隊舉發，嗣因未於臺北
    縣警察局舉發違反道路交通管理事件通知單（下稱舉發通知單）所載應到案時間
    內到站接受裁罰，乃經原處分機關以違反道路交通管理處罰條例第四十九條第三
    款、第六十三條第一項第一款之規定，逕行裁處罰鍰新臺幣（下同）一千八百元
    ，並記違規點數一點。
二、本件聲明異議意旨略以：異議人與車牌號碼ＬＷ－八一一一號自用小客車之車主
    周淑玲互不相識，自無駕駛該車之情事，且伊亦未於舉發通知單上簽名。又伊曾
    遺失身分證、汽車駕駛執照，可能係身分證、汽車駕駛執照遺失遭人冒用。為此
    ，爰依法聲明異議，並請准將原裁決處分撤銷等語。
三、按汽車駕駛人迴車時，有左列情形之一者，處二百元以上六百元以下罰鍰：三、
    在禁止左轉路段迴車者。又汽車駕駛人，違反左列各款所列條款之一者，除依原
    條款處罰鍰外，並予記點：一  違反第三十三條、第三十八條第一項、第四十條
    第一項、第四十五條、第四十七條第一款至第四款、第四十八條、第四十九條或
    第六十條第一項、第二項第一款至第三款者，各記違規點數一點。道路交通管理
    處罰條例第四十九條第三款、第六十三條第一項第一款固分別定有明文，惟前開
    規定處罰之對象係汽車駕駛人，倘非汽車駕駛人，即不得加以處罰。又此所謂汽
    車駕駛人必以實際從事駕駛，且在禁止左轉路段迴車之行為人為限，若非實際之
    行為人，縱客觀上有違規事實之存在，亦不得對非實際之行為人而為處分。
四、經查，本件違規舉發事件，為臺北縣警察局新莊交通分隊警員甲○○於上開時、
    地當場舉發，此與證人甲○○於本院訊問時之證詞相符，並有經行為人簽名表示
    收受之舉發通知單在卷可稽，足認於上開時、地確有前開違規事實發生。惟查，
    本件違規之車輛（即車牌號碼ＬＷ－八一一一號）車主周淑玲與異議人互不相識
    ，且未曾將上開汽車借予異議人使用，業經證人周淑玲於本院訊問時具結證述屬
    實，並有汽車車籍查詢單、汽（機）車各項異動登記書各一紙附卷可按。次查，
    本件前開舉發通知單上之簽名「乙○○」與異議人本人之簽名迥異，為一般人肉
    眼即得辨識，亦經本院命異議人當場以坐姿簽名十次，並有卷附之前揭舉發通知
    單上之「乙○○」簽名可資比對。從而，異議人辯稱伊未於上開時、地駕駛車牌
    號碼ＬＷ－八一一一號自用小客車違規迴車，亦未於該舉發通知單上簽名等情，
    應堪信為真實。據此，異議人並非本件違規之實際汽車駕駛人甚明。
五、綜上，本件違規迴車事實雖屬存在，然實際之違規行為人應確非異議人，堪予認
    定。此外，本院復查無其他積極證據足以證明異議人有上開在禁止左轉之路段迴
    車之違規行為，應認為異議人違規迴車之行為尚不能證明。而原處分機關未予詳
    查，遽予裁罰，自有未洽，應認為本件異議為有理由，爰將原處分應予以撤銷，
    另為異議人不罰之諭知。
據上論斷，應依道路交通案件處理辦法第二十條，裁定如主文。
中      華      民      國      八十九    年      三    月    一        日
                               臺灣新竹地方法院交通法庭
                                   法  官  汪  銘  欽
右正本證明與原本無異。
如不服本裁定，應於裁定送達後五日內向本院提出抗告狀。
                                   書記官  鄭  敏  郎
中      華      民      國      八十九    年      三    月    一        日


司法院資訊處製作；財團法人民間司法改革基金會備份。
